【裁判字號】    98,上更(一),538
【裁判日期】    990210
【裁判案由】    毒品危害防制條例
【裁判全文】
臺灣高等法院刑事判決             98年度上更(一)字第538號
上  訴  人
即  被  告  甲○○
選任辯護人  陳尚義律師
上列上訴人因違反毒品危害防制條例案件，不服臺灣桃園地方法
院98年度訴字第253號，中華民國98年4月23日第一審判決（起訴
案號：臺灣桃園地方法院檢察署97年度偵字第7697號），提起上
訴，經最高法院撤銷發回更審，本院判決如下：
    主  文
原判決撤銷。
甲○○無罪。
    理  由
一、本件公訴意旨略稱：上訴人即被告甲○○明知安非他命為毒
    品危害防制條例所管制之第二級毒品，不得販賣，竟基於販
    賣第二級毒品之犯意，於民國96年11月13日晚間11時許，在
    台北縣新店市○○路之某便利商店前，以新臺幣（下同）1,
    000元之價格，販售第二級毒品安非他命1包予羅靖民。嗣羅
    靖民另案為警查獲後，於96年11月15日供出上情，始為警循
    線查獲。因認被告涉犯毒品危害防制條例第4條第2項之販賣
    第二級毒品罪嫌。
二、檢察官認被告涉犯販賣第二級毒品罪嫌，係以證人羅靖民之
    證述及羅靖民因施用第二級毒品安非他命，為警於96年11月
    15日在臺北縣新店市○○路與柴埕路巷口查獲之際，其確實
    持有安非他命1包等情，為主要之論據。
三、按犯罪事實應依證據認定之，無證據不得認定犯罪事實。又
    不能證明被告犯罪者，應諭知無罪之判決。刑事訴訟法第15
    4條第2項、第301條第1項分別定有明文。而事實之認定，應
    憑證據，如未能發現相當證據，或證據不足以證明犯罪事實
    ，自不能以推測或擬制之方法，為裁判基礎。此所稱之證據
    ，雖不以直接證據為限，間接證據亦包括在內，然而無論直
    接或間接證據，其為訴訟上之證明，須於通常一般人均不致
    有所懷疑，而得確信其為真實之程度者，始得據為有罪之認
    定。倘其證明尚未達到此一程度，而有合理懷疑之存在，致
    無從使事實審法院獲得有罪之確信時，即應諭知被告無罪之
    判決，有最高法院40年臺上字第86號、76年臺上字第4986號
    判例足資參照。
四、訊據被告堅決否認有販賣第二級毒品犯行，辯稱：我只與羅
    靖民見過1次面，並沒有賣過安非他命給羅靖民，我當時因
    另案通緝，96年10月間已搬離臺北縣新店市○○路，根本不
    可能如羅靖民所言在路上巧遇後，在安祥路上全家便利超商
    前賣安非他命給他等語。
五、經查：
（一）犯施用、販賣第一、二級毒品等罪，供出毒品來源因而破
      獲者，本得減輕其刑，毒品危害防制條例第17條定有明文
      ，則施用、販賣毒品之人，如供出毒品之來源因而破獲者
      ，既得獲邀減輕其刑之寬典，為擔保其所為陳述之真實性
      ，自應有足以令人確信其陳述為真實之補強證據，始能資
      為販賣或轉讓毒品等犯行論罪之依據。而所謂補強證據，
      則指除施用、販賣毒品者之供述外，其他足以證明該陳述
      之事實確具有相當程度真實性之證據而言，雖所補強者，
      非以事實之全部為必要，但亦須因補強證據與該項陳述之
      相互利用，足使犯罪事實獲得確信者，始足當之（參見最
      高法院98年度臺上字第6601號判決撤銷發回意旨）。
（二）證人羅靖民於96年11月15日警詢時先證稱：（問：你所持
      有之安非他命係向何人購買？年籍資料為何？共購買幾次
      ？購買數量？金額？有無聯絡電話？）我是向被告購買，
      第一次是96年11月2日晚上、第2次是96年11月23日23時左
      右，皆是以1千元之代價購買安非他命0.2公克，2次皆於
      安祥路上之全家便利超商前交易，我無被告聯絡電話，2
      次向其購買安非他命皆是於路上巧遇後，向其詢問有無販
      賣安他命，才相約於安祥路上之全家便利超商前交易云云
      （見臺灣桃園地方法院檢察署97年度偵字第7697號偵查卷
      第10頁、第11頁）。其於97年4月18日接受檢察官偵訊時
      改證稱：我認識被告，我剛搬到安祥路時，向他拿過1次
      安非他命，我於警詢所說96年11月15日為警查獲時，在我
      身上扣得之安非他命1包，是我於96年11月13日晚上11時
      許，在臺北縣新店市○○路上某便利商店前，以1,000元
      之代價向被告購得等情，是實在的，我只有向被告買過1
      次，是警方導引我說在96年11月2日也買過。（檢察官問
      ：如何認識被告？）被告住在我隔壁大樓。（問：怎麼知
      道被告在販賣安非他命？）是住在隔壁大樓之友人告訴我
      等語（見同上偵查卷第35頁），然羅靖民於原審再度翻異
      證詞，具結證稱：扣案毒品是綽號「小楊」之男子賣給我
      等語（見原審第253號卷第42頁）。從而，證人羅靖民於
      警詢、偵訊及原審證述向被告購買安非他命之各情，包含
      購買次數，何以向被告購買等基本情節，均未盡一致，核
      其所言之憑信性，已有可議，在無確切補強證據之情況下
      ，不能遽採為認定被告犯罪事實之證據。
（三）另臺灣臺北地方法院97年度易字第165 號判決，認定羅靖
      民於96年11月14日上午11時30分許，在臺北縣新店市○○
      路110巷69號4樓住處，以吸食器施用安非他命，羅靖民於
      警詢中陳稱：「我將安非他命約0.1公克置於玻璃球內經
      加熱後吸食」（見同上偵查卷第10頁），以前引羅靖民於
      偵訊中之具結證言及檢察官所起訴之被告涉案事實，羅靖
      民若向被告購入0.2公克安非他命，而於96年11月14日施
      用0.1公克，其所餘安非他命重量當約僅0.1公克左右，然
      警方於96年11月15日凌晨零時20分許，查獲羅靖民持有之
      安非他命驗餘淨重竟仍有0.236公克（見同上偵查卷第4頁
      之臺灣檢驗科技股份有限公司96年12月4日出具之檢驗報
      告），是以檢察官起訴所憑之羅靖民證言，根本與客觀事
      證相違。縱然羅靖民持有甲基安非他命，亦不得以其片面
      陳述而有瑕疵之證言，率然認定該甲基安非他命係向被告
      所購得。
（四）至於羅靖民所犯施用第二級毒品罪，經臺灣臺北地方法院
      於97年2月29日以97年度易字第165號判決判處罪刑在案，
      有判決查詢列印本可憑，該判決固未以羅靖民供出毒品來
      源因而破獲，援引毒品危害防制條例第17條之規定予以減
      刑。惟本件警方在查獲羅靖民之後，係於97年3月4日始至
      臺灣桃園看守所內借訊當時在押之被告進行調查（見同上
      偵查卷第6頁），臺灣臺北地方法院對於羅靖民施用第二
      級毒品犯行判處罪刑之時，根本無從適用毒品危害防制條
      例第17條之減刑規定，羅靖民在接受警詢之時，對此無法
      預期或控制，而無論如何，其僅須於警詢時對毒品來源有
      所供述，日後即有獲致減刑寬典之機會，本案仍不能排除
      羅靖民於警詢刻意為虛偽不實陳述之風險，羅靖民與被告
      之間即使前無糾紛仇怨等語（見原審第253號卷第45頁）
      ，但不足憑此即補強證人羅靖民於警詢或偵查中供述之可
      信性，資以作為認定被告有公訴意旨所稱販賣第二級毒品
      犯行之依據。
六、綜上所析，本案尚乏積極可信之證據足以證明被告有公訴意
    旨指稱之販賣第二級毒品安非他命犯行，揆諸前揭條文規定
    及判例意旨，應為被告無罪之諭知。原審對被告有利事證未
    詳為勾稽，遽以認定被告犯罪，並據以論罪科刑，即有未合
    。被告否認犯罪，指摘原判決不當，提起上訴，為有理由，
    自應由本院予以撤銷，改諭知被告無罪之判決。
據上論斷，應依刑事訴訟法第369條第1項前段、第364條、第301
條第1項，判決如主文。
本案經檢察官繆卓然到庭執行職務。
中    華    民    國    99    年    2     月    10    日
            刑事第十三庭  審判長法  官   曾德水
                                法  官   遲中慧
                                法  官   陳恆寬
以上正本證明與原本無異。
檢察官如不服本判決，應於收受送達後10日內向本院提出上訴書
狀，其未敘述上訴之理由者並得於提起上訴後10日內向本院補提
理由書（均須按他造當事人之人數附繕本）「切勿逕送上級法院
」。
                                書記官   黃家麟
中    華    民    國    99    年    2     月    22    日


司法院資訊處製作；財團法人民間司法改革基金會備份。
